臺灣高等法院刑事判決　　　　　　　　　　　　　九十二年度上訴字第二七０一號
　　上　訴　人　臺灣臺北地方法院檢察署檢察官
　　上　訴　人
　　即　被　告　壬○○
　　　　　　　　癸○○
　　右二人共同
　　選任辯護人　劉陽明律師
　　　　　　　　陳璧秋律師
　　　　　　　　黃哲東律師
　　被　　　告　甲○○
　　選任辯護人　張迺良律師
　　　　　　　　蔡亞寧律師
右上訴人，因被告等偽造文書等案件，不服臺灣臺北地方法院，八十七年度訴字第一
二九三號，中華民國九十二年五月二十七日第一審判決（起訴案號：臺灣臺北地方法
院檢察署八十七年度偵字第一三０九號、併辦案號：同上署八十六年偵字第一九０九
一號）提起上訴，本院判決如左：
    主  文
原判決關於壬○○、癸○○部分均撤銷。
壬○○、癸○○共同連續行使偽造私文書，足以生損害於他人，壬○○處有期徒刑陸
月，如易科罰金以佰元折算壹日；癸○○處有期徒刑月，如易科罰金以佰元折
算壹日。
如附表三各偽造契約書上偽造之印文及其原蓋用之宜榮企業股份有限公司、戊○○、
佶煜企業股份有限公司、辛○○、府上建設股份有限公司、己○○、新富機電有限公
司、乙○○印章（即俗稱公司之大、小印章）均沒收。
其他上訴駁回。
    事  實
一、壬○○與癸○○係同居人，先後擔任臺北市○○區○○路二０三號八樓上禾德環
    保科技股份有限公司（下簡稱上禾德公司，原名上禾環保科技股份有限公司，更
    名前負責人為壬○○，民國八十六年四月十四日更名後負責人為癸○○），壬○○實際負責公司業務之經營，復在同大樓層即同上路二０一號八樓借用其岳母吳
    錦雀名義設立集建工程有限公司（下簡稱集建公司），亦負責實際營運。該二公
    司原已提供擔保向中國農民銀行板橋分行、臺灣土地銀行松山分行、寶島（現已
    改組為日盛）銀行松山分行辦理融資貸款，均已獲准，詳情如附表一所示，竟為
    儘速取得現金週轉，共同基於概括犯意之聯絡，自八十六年二月間起至七月三日
    止，明知該二公司分別就原輝實業有限公司（負責人甲○○，下稱：原輝公司）
    、宜榮企業股份有限公司（負責人戊○○，下稱：宜榮公司）、永立昌電氣工程
    有限公司（負責人李俐慧，下稱：永立昌公司）、佶煜企業股份有限公司（負責
    人辛○○，下稱：佶煜公司）、府上建設股份有限公司（下稱：府上公司）、新
    富機電有限公司（負責人乙○○，下稱：新富公司）、伏崑機械工程有限公司（
    負責人游明松，下稱伏崑公司）間並無如附表二、三所示之買賣交易行為、或簽
    立工程合約書、或契約，卻指示不知詳細內情之其公司職員潘書吟、丁○○先後
    多次偽造如附表三編號一、二（除與永立昌公司之部分外）、三、四之契約書，
    並偽造上開宜榮公司、佶煜公司、府上公司、新富公司並負責人戊○○、辛○○
    、李清福（大股東，但非負責人）、乙○○等人之印文於契約書上，再指示不知
    詳細內情之會計庚○○或逕由丁○○依上開不實內容，製作如附表二、三所示統
    一發票之會計憑證，最後由丁○○、丙○○（亦不知詳細內情）將上開契約書、
    發票併同由癸○○、壬○○二人取得如附表所示之支票，分別於附表二、三所示
    之時間行使，先後多次持向上開銀行辦理客票融資，致生損害上開銀行及宜榮公
    司、佶煜公司、府上公司、新富公司、戊○○、辛○○、己○○、乙○○等人。
二、案經法務部調查局臺北市調查處移送臺灣臺北地方法院檢察署檢察官偵查起訴及
    移送併辦。
    理  由
壹、上訴人即被告壬○○、癸○○部分：
一、訊據被告壬○○、癸○○均矢口否認犯罪，被告壬○○辯稱：上禾德公司、集建
    公司營運一向正常，有關與私人公司業務部分係委由總經理郭明山負責處理，伊
    自己僅負責公家機關部分之業務，且本件所有持以向銀行貸款之發票、工程合約
    及支票均真實，並無虛偽云云；被告癸○○則辯稱：伊自八十五年間起雖任為上
    禾德公司之登記負責人，然自始未曾參與公司業務之經營執行、或領取薪資，故
    有關上禾德、集建公司向金融機構貸款之事，均不知情云云。惟查：
  (一)被告壬○○、癸○○二人確有共同指示上禾德、集建公司之職員，偽造如附表一
    、二所示之宜榮公司、佶煜公司、府上公司、新富公司不實交易內容之工程契約
    、統一發票，以換票、或未實際交易而取得之支票，於附表一、二所示之時間，
    行使向中國農民銀行板橋分行、土地銀行松山銀行、寶島銀行松山分行辦理客票
    融資之事，業據證人庚○○、丁○○供證在案（一九○九一號偵卷三六、四一、
    八七頁），且有附表二、三所示之統一發票、契約書、合約書等存卷（詳見調查
    卷，外標「證據三」計三宗）可資佐證。
　(二)參以：
　　1.證人即宜榮公司負責人戊○○證稱：附表二編號七、九、十等八張支票，計約
  　　八百餘萬元，係伊為向上禾德公司購買十台發電機而簽發交付之貨款支票，但
　    壬○○並未依約交貨，故未收到任何統一發票，附表三編號一、二所示「該兩
      份合約皆非我與壬○○所簽，因我根本就不知有一家名為集建工程有限公司的
      存在，另合約書上『戊○○』之簽名、私章及『宜榮企業股份有限公司』章，
      亦皆非我本人所蓋，全係壬○○所冒簽、偽刻及偽蓋，我並不知情。」（調查
      筆錄卷二四頁反面）在偵查中復指稱：伊公司與人訂約時，伊均親自簽約，不
      會委託小姐代簽，該二份合約確定非伊所簽等語（一三０九號偵卷二三頁反面
      ）。
　　2.府上公司大股東己○○證稱：伊係將私人所開之支票交給癸○○作為伊與壬○○共同投資購地之退股款，但府上公司負責人於八十五年十月間已變更為張卿
    　義，然則本件附表三編號一有關之污水工程合約確屬偽造，府上公司與集建公
      司並無工程往來，工程合約書上所蓋之公司章、負責人章也是偽刻的，並非本
      公司的印章，所填註公司地址：臺北市○○○路○段四九號三樓也不是府上建
      六、四七頁），在本院更進一步證稱：伊非府上公司負責人，亦未曾在該合約
      上蓋章，該合約上所載府上公司營業所實際上係伊負責經營之長誼建設股份有
      限公司之辦公室所在，並非府上公司之營業所等語（本院卷(二)九十三年二月二
      十日筆錄），且有府上公司之營利事業登記證影本所示負責人及營業所資料在
      案（調查筆錄卷五一、五二頁）可供比對，復經證人即府上公司會計張敏芬為
      相同之指證（一三０九號偵卷二八頁）。縱然己○○在本院改稱：支票係因壬○○急用而簽發供其使用，未退票等語（本院卷同上筆錄），僅能作為被告等
      未用以行詐之證據，尚不能變更上開合約偽造之事實，允宜說明。
　　3.證人即佶煜公司負責人辛○○證稱：伊僅單純簽發本件之支票借予被告二人，
  　　但佶煜公司與集建公司並未簽立工程合約，該合約應是壬○○偽立的，伊不曾
    　簽名、蓋章，亦未收到集建公司五十二萬元之統一發票等語（調查筆錄卷五九
      、六０頁，一三０九號偵卷二五頁）。
　　4.證人即永立昌公司負責人李俐慧證稱：附表二編號十二所載之契約確係真實，
  　　係永立昌公司向上禾德公司購買四台發電機，並支付同編號之支票以為訂金，
    　約定八十六年七月三十一日交貨，但交付訂金後，上禾德公司停業、未交貨，
      伊乃亦不支付尾款，故未收取同編號所示之統一發票等語（調查筆錄卷六五頁
      、一三○九號偵卷二六頁）。
　　5.證人即新富公司負責人乙○○、黃福盛夫妻供稱：新富公司並未與集建公司有
  　　任何之業務往來、交易事實，亦未簽訂如附表二編號二、三、四任何契約或收
    　受集建公司之統一發票，上開三份契約上之簽名、印文均非伊等所為，至同編
      號內所示之五張支票則係交付郭明山週轉換票使用等語（調查筆錄卷七０、七
      一頁、一三○九號偵卷二七頁）。
    6.證人即伏崑公司負責人游明松供稱：伊係單純將附表二編號十三之支票借供壬○○、癸○○週轉使用，該相對應之統一發票是壬○○虛開的等語（調查筆錄
      卷五四、五五頁），至其嗣後在偵查中供稱發票是否有收到，伊無法確認一節
      （一三０九號偵卷二四頁），要與該發票經予作廢之情不合，要無可採。
　(三)復經比對上開證人提出之公司、負責人印文，確與扣案如附表一、二所示之契約
  　書上所載印文不同，此有佶煜公司、宜榮公司、新富公司、府上公司、伏崑公司
    變更登記事項卡、公司、負責人印文在卷可供勾稽（一三０九號偵卷三九至四三
    、五０至五二頁）；再細就上開各證人所指偽造合約書上之印文以觀，大、小章
    均屬同一格式之木頭章型，所用文字均同屬篆體，有各該印文可徵，足見應係出
    於同一人之手刻，所用之材質則屬同批印材，益見上開各證人之指證核屬可信。
    被告壬○○空言否認偽造，要係畏罪之遁詞，不足採信。尤其，關於府上公司部
    分，何以竟將該公司營業所逕載為與其素有交情之友人己○○另負責之其他公司
    營業所而有張冠李戴之情，更難自圓其說！
　(四)上禾德公司及集建公司之實際負責人係被告壬○○，非但為該被告在本院坦承不
  　諱，並經其公司職員丁○○、庚○○、丙○○一致證實。被告癸○○雖稱伊只是
    上禾德公司之名義負責人，未參與諸事宜云云，但據：
    1.證人辛○○證稱：借款時為癸○○、壬○○共同前往，換票亦是二人一同前往
      （一三○九號偵卷二五、三一頁）；被告壬○○亦供稱：確實二人共同前往借
      票等情（同上卷二五頁背面），另證人黃福盛、乙○○證稱：交付附表三新富
      公司支票予郭明山換票後，壬○○與癸○○有親至其公司等語（同上卷三一頁
      背面），而借得之票據係供本件貸款融資，是被告癸○○就以上禾德公司名義
      、借款票據充為客票等情，顯係知情、並實際參與。
    2.參以上禾德公司人員即證人丙○○證稱：上禾德因於八十四年至八十六年間均
      未承包民間工程，故客票融資之部分均是壬○○、癸○○二人策劃，有關對外
      之公關、應酬、行庫部分均係由壬○○、癸○○二人親自處理等語（一九○九
      一號偵卷三三頁背面）；庚○○證稱：上禾德公司實際運作係壬○○及癸○○
      二人，製作不實之契約、發票內容均為癸○○與壬○○共同指示等語（同上卷
      三五頁背面），丁○○亦陳稱：指示工作者為壬○○、癸○○二人，癸○○負
      責處理財務，其中持為客票融資之支票亦為癸○○所交付、撕毀發票亦為癸○○指示不要記入帳內等語（同上卷四十、八七頁）；復參以同案被告甲○○供
      稱：伊負責之原輝公司與上禾德公司間之業務，雖均是與壬○○接洽，但有時
      癸○○均一同前往，約一星期見一次面等語（原審卷(一)六九頁背面）；是被告
      癸○○確係實際參與公司業務。
    3.再衡諸被告癸○○自八十五年間，即擔任該公司之負責人等情，是渠所辯，並
      未參與上禾德公司經營云云，實無可信。
  (五)綜上所述，本件被告壬○○、癸○○犯罪事證明確，堪以認定，應予依法論科。
二、被告壬○○、癸○○為公司負責人，竟記載不實之交易內容於統一發票之會計憑
    證上，又偽造不實之契約書、併同借票所得之票據，行使申請客票融資，自足生
    損害於契約上載人及銀行，核其二人之行為，係犯商業會計法第七十一條第一項
    第一款之記載不實商業憑證罪、刑法第二百十六條、第二百十條之行使偽造私文
    書罪。被告二人偽造如附表三所示之宜榮、佶煜、府上、新富公司大、小章及印
    文，而偽造契約私文書後，復持以行使，其偽造印章、印文，係偽造私文書之階
    段、部分行為，而該偽造私文書之低度行為，又為行使該文書之高度行為所吸收
    ，均不另論罪。被告二人利用不知情之人員製作不實記帳憑證及持以行使偽造契
    約文書之行為，係間接正犯。被告二人共同犯罪，彼此間有犯意聯絡及行為分擔
    ，均為共同正犯。違反商業會計法部分，被告壬○○雖不具公司負責人名義之身
    分，仍應依刑法第三十一條第一項論以共犯。被告二人先後多次犯行，時間緊接
    ，罪名與犯罪構成要件相同，顯係基於概括犯意為之，應依連續犯之規定論以一
    罪。再被告二人所犯上開二罪間，有方法結果之牽連關係，依刑法第五十五條之
    規定，應從較重之連續行使偽造私文書一罪處斷，並依法加重其刑。公訴意旨雖
    未敘及被告二人之商業會計法罪名，惟此與起訴部分有牽連犯之裁判上一罪關係
    ，業如上述，基於審判不可分之原則，本院應併予審究，且因此既僅就起訴之犯
    罪事實增加罪名，自無庸為變更起訴法條之諭知，合併說明。
三、原審予以論罪科刑，固非無見，惟原判決關於此部分(一)認被告二人尚犯詐欺罪及
    偽造南投工業區污水處理工程契約書，應亦成立行使偽造私文書罪，並非允洽（
    此二部分詳見後述）。(二)事實欄未記載被告二人另有不實登載與伏崑公司交易之
    如附表二編號十三所示統一發票之情，致事實與理由不相呼應，亦有未當。(三)本
    件相關之偽造合約書上各偽造之印文有多個，顯見係先偽造印章，再進而蓋用而
    偽造印文，否則如係指示職員利用電腦打印偽造，其職員即難認係不知詳細內情
    之受利用工具，亦即被告等即與其職員應成立共同正犯，而非屬間接正犯。從而
    ，原審未認定有偽造印章之情，並將該偽造之印章一併諭知沒收，尚嫌欠周。(四)
    未論被告壬○○就違反商業會計法部分，係屬身分犯，核有疏漏。被告二人雖仍
    執前詞，否認犯罪，提起上訴，不能認為有理由，但原判決有關其二人部分既有
    可議，尚不能予以維持，應由本院予以撤銷改判。爰審酌被告二人係因需款應急
    ，卻以權宜之計，規避銀行貸放撥款之管制措施，雖因有足額擔保，仍對於遭偽
    造合約之廠商有抽象之危害，姑念已大部分解決債務或銀行仍具債權擔保，實害
    不大，而被告等否認狡展之態度則有可議等一切情狀，分別量處如主文所示之刑
    。被告二人行為後，刑法第四十一條關於易刑之規定，已經於九十年一月十日修
    正，並自同月十二日起施行，比較新、舊法結果，以修正後之規定有利於被告二
    人，自應依法適用新法之規定，爰併諭知易科罰金之折算標準。如附表三所示之
    偽造契約所用之偽造印章及蓋製之偽造印文，均應依法宣告沒收。
四、公訴意旨另略謂：被告壬○○、癸○○利用上開偽造之合約書及不實之統一發票
    暨附表二編號一所示之南投工業區污水處理工程契約書、編號十三所示之伏崑公
    司支票並相對之統一發票，向附表一所示之銀行辦理客票融資，致銀行陷於錯誤
    ，而同意核撥計達三千餘萬元之金錢予上禾德公司及集建公司。因認被告二人此
    部分行為涉有共犯刑法第三百三十九條第一項之詐欺取財罪嫌云云（按漏列商業
    會計法第七十一條第一項第一款）。經查：
　(一)訊據被告二人均堅決犯此部分之罪行，辯稱伊等早已提供有足夠之擔保品，且向
    銀行融資貸款，本屬企業經營之正常方法，附表一編號一及二所示貸款早已還清
    ，編號三所示貸款，僅苗栗縣頭份鎮五棟房地產一項，經臺灣苗栗地方法院民事
    執行處拍賣底價即定為一千八百零一萬，銀行絕不可能血本無歸，伊等絕無不法
    所有之詐欺意圖等語。
　(二)公訴人認被告犯此部分罪嫌，無非以被告等既利用不實之合約書及統一發票向銀
  　行辦理融資貸款，如前所述，即屬詐術施用，為其論據。
　(三)事實上，上禾德公司及集建公司確有提供擔保品，包括以定期存單設定質權、不
  　動產設定抵押權、工程合約約定專戶入款備償，復以個人充當保證人之方式，向
    附表所示銀行申辦融資，獲取相當額度之貸款，有農民銀行授信審核表、寶島銀
    行松山分行八十六年八月十九日寶銀松山字第八六一六０號函、土地銀行松山分
    行授信審查紀錄表、被告二人提供之房、地證明資料（包含抵押權登記）等在案
    （調查卷，標明為「證據三」部分；本院卷(二)）可徵，附表一編號一、二之債務
    早己清償完畢，則有農民銀行板橋分行八十八年五月十一日（八八）農板（授）
    字第一四三號函（原審卷(二)一六頁）、土地銀行松山分行八十八年五月十二日松
    放字第八八００二一一號函（原審卷(二)一三頁）可證，編號三之債務雖尚有部分
    未清償，卻非無保障，僅苗栗縣頭份鎮被告癸○○名下抵押品不動產拍賣之公告
    底價即高達一千萬餘元，有臺灣苗栗地方法院民事執行處拍賣公告影本一份在本
    院卷(二)可稽，足見被告等辯稱該貸款係提供擔保之對價，且大部分己清償，無具
    不法所有之存心等語，核屬可信。至於上禾德公司固因景氣欠佳，資金週轉不佳
    ，曾經遲延給息，若欲動用授信票據融資貸款，僅能出具國內經貸款銀行認可銷
    貨客票票款、並僅可動用票款金額之八成，業據證人即農民銀行板橋分行行員鍾
    美倫、盧正光證述在案（見調查處證據一卷八十六年七月三十一日、八月十五日
    筆錄），仍不能否定該貸款有提供擔保作為代價，並己經清償完畢之事實，縱然
    所用手段不正，要僅能就其不正手段予以評價，不能逕認該當於詐欺罪構成要件
    中之「意圖為自己或第三人不法所有」之主觀犯意。此外，別查無其他積極事證
    可證被告二人有向銀行詐欺款項之犯罪情事，此部分核屬不能證明被告二人犯詐
    欺罪。惟因公訴人認此部分與前開論罪部分具有方法結果之牽連犯裁判上一罪關
    係，此部分爰不另為無罪之諭知，允宜敘明。
  (四)而關於製作不實內容之南投工業區污水處理工程契約書一節，既係與原輝公司基
    於通謀行為而製作（此部分詳見後述），尚不涉及偽造文書之問題，起訴書亦未
    就此指訴此事係涉嫌行使偽造文書，原審逕予論罪，尚非正確（此再詳見後述）
    ，附此說明。
五、另臺灣台北地方法院檢察署八十六年度偵字第一八七九四號、八十七年度偵字第
    一五五九九號、八十七年度偵續字第三六七號移送併辦意旨認：被告壬○○以工
    程需款、借票方式，向告訴人新富公司乙○○、洪允日等人以週轉不靈為由借票
    ，後未清償等情，及八十七年度偵續字第二六四號認：被告壬○○以告訴人吳錦
    雀之名義申領支票，簽發空頭支票等情，臺灣板橋地方法院檢察署八十七年度偵
    字第一七三一五號認：被告癸○○以上禾德公司名義簽訂購貨契約後，並未依約
    付款等情，臺灣士林地方法院檢察署八十九年度偵字第三四二八號認：被告壬○○向臺中商業銀行貸款之事，均認被告壬○○、癸○○二人涉犯刑法第三百三十
    九條第一項詐欺取財罪嫌，與本件有罪部分具概括之犯意，而有連續犯關係云云
    。然此併辦部分之情形，係訂購貨物、申領支票、週轉不靈借票等為行為方式，
    與本件係向銀行貸款之行為，差異甚大，手段不同；況告訴人乙○○、黃福盛亦
    自承：係與郭明山為私人換票，與上禾德無關，且係表明郭明山本人亟需用款，
    基於朋友關係方會答應換票等語（原審卷(五)八至十一頁），而向臺中商業銀行貸
    款之事，固同為貸款行為，但本件關於向銀行貸款行為，既經為不另為無罪之諭
    知，自不生連續犯之問題，應退回由各原檢察機關自行處理，合併指明。
貳、被告甲○○部分：
一、公訴意旨略以：被告甲○○係原輝公司之負責人，與同案被告壬○○、癸○○基
    於共同之犯意，由被告甲○○提供無交易事實之支票予壬○○及癸○○，並共同
    簽立不實之南投工業區污水處理工程合約書，虛開統一發票，連同支票分別持向
    如附表所示銀行辦理客票融資，致各該金融機關陷於錯誤，而同意核撥計達三千
    餘萬元之金錢融資予上禾德公司及集建公司。因認被告甲○○涉有共犯刑法第三
    百三十九條第一項之詐欺取財罪嫌云云。
二、訊據被告甲○○堅決否認犯罪，辯稱：伊在調查單位調查時受疲勞訊問，精神不
    濟之下，錯供曾有與壬○○共同簽立南投工業區污水處理工程契約書，事實上根
    本無其事，伊固將附表二、三所示原輝公司之支票交付壬○○，但係因伊負責之
    原輝公司向集建公司購貨，所應付之貨款支票，並非上開工程之相關款項，故伊
    不曾收到上禾德或集建公司所開立之相關統一發票，伊亦不知壬○○如何會偽造
    上開契約書及開立不實之發票，更未參與壬○○向銀行詐取融資之事等云。
三、公訴人認被告甲○○涉犯共同詐欺取財罪嫌，主要論據略為：
  (一)附表二編號二所示之支票係被告甲○○所簽發，嗣由同案被告壬○○、癸○○併
    同偽造之「南投工業區污水處理合約書」，持向農民銀行板橋分行貼現票款，除
    據被告甲○○坦承外，並有前開支票、合約書在卷可稽。
  (二)然則並無前開南投工業區污水處理工程存在，亦無相關之交易關係，己經經法部
    工業局函敘明確，且就該支票交付原因，被告甲○○先於調查初訊時供稱：該南
    投污水工程確係伊承包，並轉包予上禾德公司，係實際交易，並曾收受上禾德公
    司出具之發票，惟已退還上禾德公司云云；嗣於偵查及原審中改口：未曾向上禾
    德公司買進產品，都是先向集建公司購入，再轉售與上禾德公司云云，所言前後
    矛盾。
  (三)衡以同案被告壬○○坦承：伊係上禾德公司及集建公司實際負責人，二公司設於
    同址，為關係企業等語，足見並無必要另透過原輝公司進行買賣，而讓原輝公司
    從中獲取高額利潤之理。如謂該支票確為原輝公司給付集建公司之貨款，則原輝
    公司應能提出集建公司開立之統一發票以實其說，乃竟自始至終無法提出，反係
    在壬○○、癸○○向農民銀行板橋分行提出之貼現支票資料中，出現上開統一發
    票，在在不合情理。
　(四)再佐以原輝公司與上禾德公司於八十五、六年間，相互簽發數十張支票交付對方
  　，卻無法提出何以相互簽發支票之理由，可知被告甲○○所辯，顯屬卸責之詞，
    不足採信。從而可見被告甲○○對壬○○、癸○○欲以不實工程合約、虛開發票
    、支票向金融機關申請融資乙事，早已知之甚明，猶提供支票予謝、蘇二人，渠
    共同不法之犯意，實臻明瞭。
四、經查：
　(一)關於「南投工業區污水處理工程合約書」之製作一節：
　　1.被告甲○○雖辯稱伊在調查單位調查時遭受疲勞訊問，因此所供不實云云；據
  　　原審向法務部調查局臺北市調查處查索相關之訊問錄影帶結果，該處以八十八
    　年十一月十五日（八八）肆字第八四四四０五號函覆略稱：訊問被告甲○○時
      ，並未錄影、錄音，故無法提供錄影帶等語，有該函一件在案（原審卷(二)八二
      頁）可稽，傳喚證人即現場訊問之調查員李振順證稱：訊問被告甲○○之調查
      員尚有其他調查員，如有問問題，一定會記載於筆錄之上等語（原審卷(二)一三
      四頁），另證人即現場陪同律師潘正芬則證稱：接獲被告甲○○之通知，搜索
      時為白天，一直陪同至調查局訊問完畢已近半夜，因調查局僅准許伊在場坐於
      角落，無法確實聽聞內容，但就其聽聞內容屬答非所問，並經調查局人員事先
      提示答案，且事後亦不願朗誦筆錄，而被告甲○○於現場並未吃飯等語（同上
      卷一三一頁）。二證人所述內容固有不同，且經檢視被告甲○○八十六年七月
      三十一日於臺北市調查處之筆錄：(1)僅九頁，(2)其中訊問之調查人僅書名為「
      李振順」、筆錄「陽光」，未見有其他調查人員之簽署，(3)筆錄被告簽名、捺
      印處竟有明顯之破損等情（一九○九一號偵卷四三至四七頁）。然則司法警察
      行詢問時，筆錄之製作人與詢問人在筆錄上簽名，固為刑事訴訟法第四十三條
      之一所明定，實務上亦常見辦案人員以小組之方式行事，由其中少數人員出名
      為代表之情形，衡以本件查扣資料甚多，整理、過濾、清查自亦費時、費事，
      被告甲○○等候應訊，憂急而吃不下飯，雖感疲累，仍不能因此遽謂係該當於
      疲勞訊問之刑求情形，尤其當時己有律師陪同在場，被告多有答非所問之情，
      已如前述，足見調查人員絕不可能大膽違法取供，然則被告甲○○卻有意迴避
      問題作答。至於該筆錄末頁固有撕裂之情，但裂痕不大，且已利用透明膠帶黏
      合，復由被告甲○○在黏合處按捺指紋認證無誤，有該筆錄頁紙可稽，被告甲○○既未曾指陳該撕裂情形，係因爭執而出於故意撕扯所致，自不能憑以遽認
      係刑求所致。從而，該調查筆錄自應認具有證據能力。
  　2.本件「南投工業區污水處理工程合約書」上之原輝公司印文（即大、小章）係
    　被告甲○○所蓋印而成，已迭據同案被告壬○○在調查、偵查及歷審中堅稱不
      移，被告甲○○在調查單位調查時亦坦承不諱（一九０九一號偵卷(二)四六頁反
      面）。
　　3.被告甲○○對於其負責之原輝公司確曾向集建公司購買超音波液位計之事，堅
  　　稱確有其事，對於該項交易所製作之「合約書」（調查卷，標示「寶島銀行」
    　案，四二頁）亦未曾否認，經肉眼比對該「合約書」上之原輝公司大、小章印
      文與本「南投工業區污水處理工程合約書」（調查卷，標示「中國農銀板橋分
      行案」，九至一二頁）上原輝公司大、小章印文竟相符合，可見被告甲○○承
      認前約為真，卻否認後約印文係實在，於邏輯上即有矛盾。
　　4.再參以該「南投工業區污水處理工程合約書」之最末頁，原輝公司大、小章印
  　　文之上首空白處書有「ＴＯ：謝先生」之文字，有該頁紙可稽（同上卷一二頁
    　），可見係由他人遞交同案被告壬○○，而非壬○○所偽製。尤其最為特殊之
      處，即為此融資貸款案，除該合約書、統一發票、原輝公司之支票等外，尚附
      有原輝公司之營利事業登記證影本，有該登記證影本存卷（同上卷八頁）可憑
      ，如非被告甲○○負責之原輝公司所交付，壬○○如何能順利取得？
　　5.復就上開原輝公司大、小章印文以觀，要與壬○○所偽造之宜榮公司、佶煜公
  　　司、府上公司、新富公司大、小章印文字體不同，有各該印文在案可供比對，
    　如謂壬○○有偽造原輝公司大、小印章之意，何不與其他之偽印同時偽造，而
      分成二批偽造？可見被告甲○○指稱原輝公司大、小章印文係壬○○私擅偽造
      云云，實在不合常情、事理。
　　6.至於上開原輝公司大、小章之印文與該公司登記之印鑑章或支票用印章文不同
  　　，固亦有各該印文可供比對，但衡以國人多有刻用多顆印章使用之常情，自不
    　足以其情作為有利於被告甲○○認定之依據。
　　7.綜合上述，本件「南投工業區污水處理工程合約書」，足認係被告甲○○有權
  　　製作而製作，應非同案被告壬○○所偽造。檢察官起訴書亦未敘稱被告甲○○
    　有與壬○○共同偽造此文書之情事，允宜指明。
　(二)原輝公司交付支票，是否真有交易事實一節：
　　1.被告甲○○對於其負責之原輝公司與同案被告壬○○所實際經營之上禾德公司
  　　及集建公司間之交易，竟先後有不同之說詞，在調查單位調查時供稱係向上禾
    　德公司購貨轉售賺差價（一九０九一號偵卷(二)四三頁反面），在檢察官偵查中
      改稱：原輝公司係「向集建買，再賣給上禾，我不知他們是同一個負責人」（
      一三０九號偵卷二九頁），在原審先則稱：「原輝公司賣東西給上禾德。」（
      原審卷(一)六九頁），嗣翻稱：「我們本身跟集建買東西。」（原審卷(二)二一頁
      ）「我沒有跟上禾買東西」（原審卷(三)一一七頁、卷(四)一八０頁）復另稱：「
      我不清楚有沒有買賣這個。」（原審卷(四)二七三頁）已見其心虛。
　　2.同案被告壬○○則直言：「我確實有在辦理客票融資時，若金額有不足情形，
  　　會向原輝實業公司負責人甲○○拿沒有實際交易取得之支票來辦理客票融資。
    　」（一九０九一號偵卷(二)三頁）並指稱有以對開同額支票之方式為之（一九０
      九一號偵卷(一)七六頁反面）。
　　3.衡以上禾德公司與集建公司同為壬○○所實際負責經營，且營業所亦在同址，
  　　已經壬○○坦陳在案（原審卷(一)四八頁反面），被告甲○○亦直謂：「…支票
    　是我們賣東西給集建，集建是上禾德的關係企業，我們因方便起見，沒有禁止
      背書轉讓，所以他把這個拿去貼現。」（原審卷(二)二一頁）足見被告甲○○辯
      稱伊不知上禾德與集建公司係關係企業一節，要無可信。
　　4.再就商場常情以言，集建公司與上禾德公司既為關係企業，如謂原輝公司居中
  　　與集建公司交易購買，再轉售予上禾德公司，豈非肥水外流？殊難置信。可見
      被告甲○○所辯伊經營原輝公司向集建購貨，再轉售上禾德公司而賺取差價云
      云，並不可採。
　　5.綜合上述，本件附表二、三所示原輝公司名義簽發之支票，足認係與集建、上
  　　禾德公司換票，而純借供同案被告壬○○、癸○○使用，並非真有貨物買賣之
    　交易關係，而簽發作為貨款支票。
　(三)關於有無共同詐欺銀行貸款一節：
    1.原審經就「南投工業區污水處理廠」八十六年間工程乙事，函詢經濟部工業局
      、南崗工業區服務中心，覆稱：經濟部工業局所轄工業中，並無南投工業區，
      僅有南崗及竹山工業區，位於南投縣，且唯有南崗工業區設有污水處理廠，而
      南崗工業區服務中心八十六年間發包污水處理廠工程，相關藥劑、發電機控制
      盤整修、廢棄物清除處理、原子吸收光譜儀工程廠商中，並無上禾德公司等情
      ，此有經濟部工業局八十九年十月十一日工（八九）五字第○八九○三五四六
      八○號函、經濟部工業局南崗工業服務中心八十九年十月十七日八九建南字第
      一六九九號函及附件紀錄表在卷可查（原審卷(三)二、三、六至四六頁），固可
      見本件上開「南投工業區污水處理工程合約書」之內容確實不實，被告甲○○
      共同完成該合約書之製作，供壬○○以之作為向銀行辦理融資貸款之手段，確
      非正當。
　　2.被告甲○○明知無交易事實，卻簽發支票借供壬○○持以對外融資，因借票融
  　　資為商場習見作法，固易引人聯想為客票而增加債信作用，但是否可認該當於
    　詐欺方法？仍應視其他主客觀條件以作判斷，不能一概而論。
　　3.實際上，本件之貸款係除以合約及支票為憑外，另有相當之抵押品及質權等確
  　　保債權措施，已見前述，同案被告壬○○、癸○○等主事者既不能認具有詐欺
    　之主觀不法犯意，則被告甲○○自亦不能認有該不法意圖之犯意聯絡。被告甲○○否認共同犯詐欺罪，即屬可採。
　　4.至於附表二編號一至十三所示之統一發票，原輝公司並未以之作為銷項稅額申
  　　報扣抵，有臺北市稅捐稽徵處中北分處八十九年十二月十六日中市稽中北甲字
    　第八九０三一五五九００號函一件在案（原審卷(三)一四０頁）可憑，足見其事
      要與被告甲○○無關。
　(四)此外，別查無其他積極、確切之證據，足以證明被告甲○○有犯詐欺罪情事，自
    屬不能證明其犯罪。原審因此諭知被告甲○○無罪之判決，經核並無不合。檢察
    官猶執前詞，提起上訴，不能認為有理由，應予駁回。
據上論斷，應依刑事訴訟法第三百六十八條、第三百六十九條第一項前段、第三百六
十四條、第二百九十九條第一項前段，商業會計法第七十一條第一項第一款，刑法第
十一條前段、第二十八條、第五十六條、第二百十六條、第二百十條、第五十五條、
第二百十九條、第二條第一項前段、第四十一條第一項，罰金罰鍰提高標準條例第二
條，判決如主文。
本案經檢察官邱美育到庭執行職務。
中　　　華　　　民　　　國　　九十三　　年　　　九　　　月　　 十五 　　日
                              臺灣高等法院刑事第十四庭
                                  審判長法  官　陳　祐　輔
                                        法  官　陳　國　文
                                        法  官　洪　昌　宏
右正本證明與原本無異。
被告壬○○、癸○○部分如不服本判決，應於收受送達後十日內向本院提出上訴書狀
，其未敘述上訴之理由者並得於提起上訴後十日內向本院補提理由書（均須按他造當
事人之人數附繕本）。
被告甲○○部分不得上訴。
                                        書記官　廖　月　女
中　　　華　　　民　　　國　　九十三　　年　　　九　　　月　　 十七 　　日
附錄：本案論罪科刑法條全文
商業會計法第七十一條第一項第一款
商業負責人、主辦及經辦會計人員或依法受託代他人處理會計事務之人員有左列情事
之一者，處五年以下有期徒刑、拘役或科或併科新台幣十五萬元以下罰金：
一  以明知為不實之事項，而填製會計憑證或記入帳冊者。
刑法第二百一十六條（行使偽造變造或登載不實之文書罪）
行使第二百十條至第二百十五條之文書者，依偽造、變造文書或登載不實事項或使登
載不實事項之規定處斷。
刑法第二百一十條（偽造變造私文書罪）
偽造、變造私文書，足以生損害於公眾或他人者，處五年以下有期徒刑。
附表一
┌──┬─────┬────┬─────────┬──────┬────┐
│編號│貸　　　款│貸　　款│　擔　　保　　品　│核准融資額度│備　　註│
│    │名　義　人│銀    行│                  │(新　台　幣)│        │
├──┼─────┼────┼─────────┼──────┼────┤
│ 一 │上禾德公司│農民銀行│(一)三００萬元定存單│共二千萬元，│已全部清│
│    │          │板橋分行│  （質權）        │其中「綜合額│償完畢  │
│    │          │        │(二)台北市○○○路二│度貸款」一五│        │
│    │          │        │  段八三號六樓、房│００萬元，「│        │
│    │          │        │  、地一戶，抵押權│客票融資貸款│        │
│    │          │        │  五００萬元      │」五００萬元│        │
├──┼─────┼────┼─────────┼──────┼────┤
│ 二 │上禾德公司│土地銀行│台北市鎮○街一巷一│共一三００萬│已全部清│
│    │          │松山分行│號七樓房、地一戶，│元，其中「短│償完畢  │
│    │          │        │抵押權            │期貸款」六八│        │
│    │          │        │                  │０萬元、「信│        │
│    │          │        │                  │用貸款」一二│        │
│    │          │        │                  │０萬元、「票│        │
│    │          │        │                  │據融資貸款」│        │
│    │          │        │                  │五００萬元  │        │
├──┼─────┼────┼─────────┼──────┼────┤
│ 三 │上禾德公司│寶島（現│(一)二一五萬六千元定│一工程週轉融│一上禾德│
│    │集建公司  │更名日盛│  存單質權        │  資信用貸款│  公司尚│
│    │          │）銀行  │(二)五一七萬六千元工│  二四００萬│  欠一四│
│    │          │松山分行│  程履約保證金（武│  元。　    │  八八萬│
│    │          │        │  陵地區污水處理工│二票據融資貸│  八百十│
│    │          │        │  程              │  款五００萬│  二元。│
│    │          │        │(三)一００萬元工程履│  元。　　　│二集建公│
│    │          │        │  約保證金（臺中大│  　　　　　│  司共欠│
│    │          │        │  慶國宅新建工程污│  　　　　　│  二二五│
│    │          │        │  水處理工程）    │  　　　　　│  萬七千│
│    │          │        │(四)台北市政府工務局│  　　　　　│  九百二│
│    │          │        │  慶工處「社子島增│  　　　　　│  元。（│
│    │          │        │  設臨時抽水站工程│  　　　　　│  見該銀│
│    │          │        │  」合約書之專戶工│  　　      │  行7.│
│    │          │        │  程款            │            │  9.日盛│
│    │          │        │(五)台北市○○○路七│            │  銀松山│
│    │          │        │  段三一九巷三弄一│            │  字第九│
│    │          │        │  一五號二樓房、地│            │  三○一│
│    │          │        │  抵押權一五００萬│            │  六四號│
│    │          │        │  元              │            │  函，附│
│    │          │        │(六)苗栗縣頭份鎮博愛│            │  本院卷│
│    │          │        │  街一八、二０、二│            │  (二)）  │
│    │          │        │  二、二四、四五號│            │        │
│    │          │        │  房地抵押權一００│            │        │
│    │          │        │  ０萬元          │            │        │
└──┴─────┴────┴─────────┴──────┴────┘
附表二：（上禾德公司貸款情形）
┌──┬────┬──────┬────┬─────┬─────┬───┐
│編號│貸款銀行│申請貸款時間│貸款金額│提出支票（│偽造或不實│備　註│
│    │        │            │        │發票人、票│內容之契約│      │
│    │        │            │        │號、金額）│書、虛開之│      │
│    │        │            │        │          │統一發票  │      │
├──┼────┼──────┼────┼─────┼─────┼───┤
│ 一 │中國農民│八十六年二月│約一百六│發票人原輝│上禾德公司│契約上│
│    │板橋分行│十五日      │十三萬元│公司ＴＰ三│與原輝公司│印文真│
│    │        │            │        │一六六四八│八十五年二│正，僅│
│    │        │            │        │一至三一六│月二十八日│內容不│
│    │        │            │        │六四八三（│南投工業區│實。  │
│    │        │            │        │總額二百零│污水處理工│      │
│    │        │            │        │四萬元）  │程合約書（│      │
│    │        │            │        │          │工程總額一│      │
│    │        │            │        │          │千三百一十│      │
│    │        │            │        │          │二萬五千元│      │
│    │        │            │        │          │）        │      │
│    │        │            │        │          │統一發票：│      │
│    │        │            │        │          │ＦＨ一一七│      │
│　　│　　　　│　　　　　　│　　　　│　　　　　│六九七五（│      │
│　　│　　　　│　　        │        │          │發票日期八│      │
│    │        │            │        │          │十六年五月│      │
│　　│　　　　│　　　　　　│　　　  │          │六日）    │      │
├──┼────┼──────┼────┼─────┼─────┼───┤
│ 二 │同右　　│同年四月三十│約一百五│發票人原輝│統一發票Ｈ│      │
│    │        │日　        │十二萬元│公司ＴＰ三│Ｅ一一七四│      │
│    │        │            │        │一六七六九│三六○七（│      │
│    │        │            │        │○至三一六│發票日期八│      │
│    │        │            │        │七六九二（│十六年四月│      │
│    │        │            │        │總額一百九│十四日，作│      │
│    │        │            │        │十萬元）  │廢）      │      │
├──┼────┼──────┼────┼─────┼─────┼───┤
│ 三 │同右　　│同年五月二十│約二百四│發票人原輝│統一發票Ｈ│      │
│    │        │九日        │十一萬元│公司ＴＰ三│Ｑ一一七一│      │
│    │        │            │        │一六八四六│六六六九（│      │
│    │        │            │        │八至三一六│發票日期八│      │
│    │        │            │        │八四六九（│十六年五月│      │
│    │        │            │        │總額一百八│二十一日）│      │
│    │        │            │        │十六萬元）│          │      │
│    │        │            │        ├─────┼─────┼───┤
│    │        │            │        │發票人原輝│統一發票Ｈ│      │
│    │        │            │        │公司ＴＰ三│Ｑ一一七一│      │
│    │        │            │        │一六八四五│六六六○（│      │
│    │        │            │        │五、三一六│發票日期八│      │
│    │        │            │        │八四五二、│十六年五月│      │
│    │        │            │        │三一六八四│六日）    │      │
│    │        │            │        │五三（總額│          │      │
│    │        │            │        │一百十六萬│          │      │
│    │        │            │        │元）      │          │      │
├──┼────┼──────┼────┼─────┼─────┼───┤
│ 四 │土地銀行│八十六年七月│一百十九│發票人原輝│統一發票Ｊ│      │
│    │松山分行│十六日      │萬元    │公司ＴＰ三│Ｌ二二九六│      │
│    │        │            │        │一六九○六│四九○六（│      │
│    │        │            │        │五至三一六│發票日期八│      │
│    │        │            │        │九○六七（│十六年七月│      │
│    │        │            │        │總額一百三│二日）    │      │
│    │        │            │        │十萬元）  │          │      │
├──┼────┼──────┼────┼─────┼─────┼───┤
│ 五 │同右　　│八十六年七月│五十七萬│發票人原輝│統一發票Ｊ│      │
│    │        │三日        │元　　　│公司ＴＰ三│Ａ一一七○│      │
│    │        │            │        │一六八四九│○六七二（│      │
│    │        │            │        │四（總額七│發票日期八│      │
│    │        │            │        │十二萬元）│十六年六月│      │
│    │        │            │        │          │十九日，僅│      │
│    │        │            │        │          │單聯）    │      │
├──┼────┼──────┼────┼─────┼─────┼───┤
│ 六 │同右　　│八十六年六月│四十九萬│發票人原輝│統一發票Ｊ│      │
│    │        │二十四日　　│元　　　│公司ＴＰ三│Ａ一一七０│      │
│　　│　　　　│　　　　　　│　　　　│一六八四九│０六六九（│      │
│    │        │            │        │三（金額六│發票日期八│      │
│    │        │            │        │十二萬元）│十六年六月│      │
│　　│　　　　│　　　　　　│　　　　│　　　　　│十一日，僅│      │
│    │        │            │        │          │單聯）    │      │
├──┼────┼──────┼────┼─────┼─────┼───┤
│ 七 │同右　　│八十六年五月│一百萬元│發票人宜榮│統一發票Ｈ│      │
│　　│　　　　│二十三日　　│　　　　│公司ＡＬ三│Ｑ一一七一│      │
│　　│　　　　│　　　　　　│　　　　│一二二四０│六六六一（│      │
│    │        │            │        │一、三一二│發票日期八│      │
│    │        │            │        │二四０二（│十六年五月│      │
│    │        │            │        │總額一百二│六日，作廢│      │
│    │        │            │        │十五萬元　│）        │      │
├──┼────┼──────┼────┼─────┼─────┼───┤
│ 八 │同右　　│八十六年五月│五十八萬│發票人原輝│統一發票Ｈ│      │
│    │        │二十一日    │元      │公司ＴＰ三│Ｑ一一七一│      │
│    │        │            │        │一六八四五│六六六五（│      │
│    │        │            │        │六、三一六│發票日期八│　    │
│    │        │            │        │八四五七（│十八年五月│      │
│    │        │            │        │總額六十五│九日，僅單│      │
│    │        │            │        │萬元）　　│聯）      │      │
├──┼────┼──────┼────┼─────┼─────┼───┤
│ 九 │同右　　│八十六年五月│一百十一│發票人宜榮│統一發票Ｈ│      │
│    │        │十七日      │萬元    │公司ＡＬ三│Ｑ一一七一│      │
│    │        │            │        │一二二四三│六六五七（│      │
│    │        │            │        │七至三一二│發票日期八│      │
│    │        │            │        │二四三九（│十六年五月│      │
│    │        │            │        │總額一百十│二日，作廢│      │
│    │        │            │        │五萬元）  │）        │      │
│　　│　　　　│　  　　　　│　　　　├─────┼─────┤      │
│    │        │            │        │發票人原輝│統一發票Ｈ│      │
│    │        │            │        │公司ＴＰ三│Ｑ一一七一│      │
│    │        │            │        │一六八四五│六六五六（│      │
│    │        │            │        │四（金額三│發票日期八│      │
│    │        │            │        │十萬元）  │十六年五月│      │
│    │        │            │        │　　　　  │二日，僅單│      │
│    │        │            │        │　　　　  │聯）　　　│　    │
├──┼────┼──────┼────┼─────┼─────┼───┤
│ 十 │同右    │八十六年五月│九十六萬│發票人宜榮│統一發票Ｈ│      │
│    │        │十三日　　　│元      │公司ＭＡ三│Ｑ一一七一│      │
│    │        │            │        │五九六一四│六六五○（│      │
│    │        │            │        │八至三五九│發票日期八│      │
│    │        │            │        │一五○（金│十六年五月│      │
│    │        │            │        │額一百二十│二日，作廢│      │
│    │        │            │        │萬元）    │）        │      │
├──┼────┼──────┼────┼─────┼─────┼───┤
│十一│同右    │八十六年五月│一百二十│發票人原輝│統一發票Ｈ│      │
│    │        │六日        │八萬元  │公司ＤＲ五│Ｅ一一七四│      │
│    │        │            │        │九八六五八│三五六九（│      │
│    │        │            │        │三至五九八│發票日期八│      │
│    │        │            │        │六五八八（│十六年四月│      │
│    │        │            │        │總額一百六│二十九日）│      │
│    │        │            │        │十萬元）  │          │      │
├──┼────┼──────┼────┼─────┼─────┼───┤
│十二│同右　　│八十六年四月│一百三十│發票人原輝│統一發票Ｈ│      │
│    │        │二十二日    │五萬元  │公司ＴＰ三│Ｅ一一七四│      │
│    │        │            │        │一六七六八│三六○四（│      │
│    │        │            │        │三（金額五│發票日期八│      │
│    │        │            │        │十二萬元）│十六年四月│      │
│    │        │            │        │          │十日，作廢│      │
│    │        │            │        │          │）        │      │
│    │        │            │        ├─────┼─────┼───┤
│　  │        │            │        │發票人永立│上禾德公司│      │
│    │        │            │        │昌公司ＡＩ│與永立昌公│      │
│    │        │            │        │○○四九九│司八十六年│      │
│    │        │            │        │四六、○○│三月一日發│      │
│    │        │            │        │四九九四七│電機組買賣│      │
│    │        │            │        │（總額一百│合約書（真│      │
│    │        │            │        │十七萬一千│實）統一發│      │
│    │        │            │        │六百七十二│票ＨＥ一一│      │
│    │        │            │        │元）      │七四三六○│      │
│    │        │            │        │          │三（發票日│      │
│    │        │            │        │          │期八十六年│      │
│    │        │            │        │          │四月八日）│      │
├──┼────┼──────┼────┼─────┼─────┼───┤
│十三│同右    │八十六年一月│四百七十│發票人宜榮│統一發票Ｆ│      │
│    │        │二十七日    │九萬元  │公司ＳＨ一│Ｙ一一七六│      │
│    │        │            │        │一五四五八│九七五一（│      │
│    │        │            │        │六、一一五│發票日期八│      │
│    │        │            │        │四五八七（│十六年一月│      │
│    │        │            │        │總額一百八│十日，作廢│      │
│    │        │            │        │十七萬元）│）        │      │
│    │        │            │        ├─────┼─────┼───┤
│    │        │            │        │發票人伏崑│統一發票Ｆ│      │
│    │        │            │        │公司ＸＢ○│Ｎ一一七九│      │
│    │        │            │        │○六九六六│二七一一（│      │
│    │        │            │        │七、○○六│發票日期八│      │
│    │        │            │        │九六六八（│十五年十二│      │
│    │        │            │        │金額一百八│月五日，作│      │
│    │        │            │        │十五萬元）│廢）      │      │
│    │        │            │        ├─────┼─────┼───┤
│    │        │            │        │發票人原輝│統一發票Ｆ│      │
│    │        │            │        │公司ＴＰ三│Ｎ一一七九│      │
│    │        │            │        │一六六四六│二七○八（│      │
│    │        │            │        │三至三一六│發票日期八│      │
│    │        │            │        │六四六六（│十五年十二│      │
│    │        │            │        │總額二百二│月五日）  │      │
│    │        │            │        │十七萬元）│          │      │
└──┴────┴──────┴────┴─────┴─────┴───┘
附表三：（集建公司貸款情形）
┌──┬────┬──────┬────┬─────┬─────┬───┐
│編號│貸款銀行│申請貸款時間│貸款金額│提出票據（│偽造或不實│備　註│
│    │        │            │        │發票人、票│內容之契約│      │
│    │        │            │        │號、金額）│書、虛開之│      │
│    │        │            │        │          │統一發票  │      │
├──┼────┼──────┼────┼─────┼─────┼───┤
│ 一 │寶島銀行│八十六年五月│二百萬元│發票人宜榮│集建公司與│偽造契│
│    │松山分行│二十九日    │（尚欠款│公司票號：│宜榮公司八│約    │
│    │        │            │六十一萬│ＡＬ三一二│十六年四月│      │
│    │        │            │元）    │二四四一至│十八日機頭│      │
│    │        │            │        │三一二二四│買賣合約書│      │
│    │        │            │        │四三（金額│統一發票Ｈ│      │
│    │        │            │        │八十六萬元│Ｑ一一四五│      │
│    │        │            │        │）        │六五五六（│      │
│    │        │            │        │          │發票日期八│      │
│    │        │            │        │          │十六年五月│      │
│    │        │            │        │          │九日）    │      │
│    │        │            │        ├─────┼─────┼───┤
│    │        │            │        │發票人佶煜│集建公司與│偽造合│
│    │        │            │        │公司票號：│佶煜公司八│約    │
│    │        │            │        │ＡＡ三○五│十六年四年│      │
│    │        │            │        │○一四四（│十五日電源│      │
│    │        │            │        │金額：五十│變壓器買賣│      │
│    │        │            │        │二萬元）  │合約書    │      │
│    │        │            │        │          │統一發票Ｈ│      │
│    │        │            │        │          │Ｑ一一四五│      │
│    │        │            │        │          │六五五八（│      │
│    │        │            │        │          │發票日期八│      │
│    │        │            │        │          │十六年五月│      │
│    │        │            │        │          │十四日）  │      │
│    │        │            │        ├─────┼─────┼───┤
│    │        │            │        │發票人府上│集建公司與│偽造合│
│    │        │            │        │公司票號：│府上公司八│約    │
│    │        │            │        │ＣＳ二四○│十六年二年│      │
│    │        │            │        │八二一一（│三日淡水學│      │
│    │        │            │        │金額一百十│府景觀污水│      │
│    │        │            │        │三萬元）  │處理工程合│      │
│    │        │            │        │          │約書      │      │
│    │        │            │        │          │統一發票Ｈ│      │
│    │        │            │        │          │Ｑ一一四五│      │
│    │        │            │        │          │六五五五（│      │
│    │        │            │        │          │發票日期八│      │
│    │        │            │        │          │十六年五月│      │
│    │        │            │        │          │六日）    │      │
├──┼────┼──────┼────┼─────┼─────┼───┤
│ 二 │同右    │八十六年六月│一百零八│發票人新富│集建公司與│偽造契│
│    │        │十日        │萬元    │公司票號：│新富公司八│約    │
│    │        │            │        │ＴＭ五○一│十六年四月│      │
│    │        │            │        │一二二一（│九日機頭買│      │
│    │        │            │        │金額二十五│賣合約書  │      │
│    │        │            │        │萬元）    │統一發票Ｈ│      │
│    │        │            │        │          │Ｑ一一四五│      │
│    │        │            │        │          │六五六○（│      │
│    │        │            │        │          │發票日期八│      │
│    │        │            │        │          │十六年五月│      │
│    │        │            │        │          │二十三日）│      │
│    │        │            │        ├─────┼─────┼───┤
│    │        │            │        │發票人永立│集建公司與│契約係│
│    │        │            │        │昌公司    │永立昌公司│真正，│
│    │        │            │        │票號：ＡＩ│八十六年四│僅發票│
│    │        │            │        │○○五一六│月一日柴油│不真實│
│    │        │            │        │八五（金額│引擎發電機│      │
│    │        │            │        │七十五萬九│組買賣合約│      │
│    │        │            │        │千五百二十│書        │      │
│    │        │            │        │八元）    │統一發票Ｈ│      │
│    │        │            │        │          │Ｑ一一四五│      │
│    │        │            │        │          │六五六一（│      │
│    │        │            │        │          │發票日期八│      │
│    │        │            │        │          │十六年五月│      │
│    │        │            │        │          │二十四日）│      │
│    │        │            │        ├─────┼─────┼───┤
│    │        │            │        │發票人宜榮│集建公司與│偽造契│
│    │        │            │        │公司票號：│宜榮公司八│約    │
│    │        │            │        │ＡＬ三一二│十六年四月│      │
│    │        │            │        │二四四○（│十一日機頭│      │
│    │        │            │        │金額三十五│買賣合約書│      │
│    │        │            │        │萬元）    │統一發票Ｈ│      │
│    │        │            │        │          │Ｑ一四五六│      │
│    │        │            │        │          │五六二（發│      │
│    │        │            │        │          │票日期八十│      │
│    │        │            │        │          │六年五月二│      │
│    │        │            │        │          │十七日）  │      │
├──┼────┼──────┼────┼─────┼─────┼───┤
│ 三 │同右　　│八十六年六月│六十九萬│發票人新富│集建公司與│偽造契│
│    │        │十八日      │元      │公司票號：│新富公司八│約    │
│    │        │            │        │ＴＭ五○○│十六年四月│      │
│    │        │            │        │九三八三（│三日機頭買│      │
│    │        │            │        │金額二十四│賣合約書  │      │
│    │        │            │        │萬八千六百│統一發票Ｊ│      │
│    │        │            │        │八十元）  │Ａ一一五四│      │
│    │        │            │        │          │六一五○（│      │
│    │        │            │        │          │發票日期八│      │
│    │        │            │        │          │十六年六月│      │
│    │        │            │        │          │四日）    │      │
│    │        │            │        ├─────┼─────┼───┤
│    │        │            │        │發票人原輝│集建公司與│契約非│
│    │        │            │        │公司票號：│原輝公司八│偽造，│
│    │        │            │        │ＴＰ三一六│十六年四月│但內容│
│    │        │            │        │八四七七、│七日超音波│不實在│
│    │        │            │        │三一六八四│液位計買賣│      │
│    │        │            │        │七九、三一│合約書    │      │
│    │        │            │        │六八四八一│統一發票Ｊ│      │
│    │        │            │        │、三一六八│Ａ一一五四│      │
│    │        │            │        │四八三（總│六一五一（│      │
│    │        │            │        │額六十二萬│發票日期八│      │
│    │        │            │        │元）      │十六年六月│      │
│    │        │            │        │          │七日）    │      │
├──┼────┼──────┼────┼─────┼─────┼───┤
│ 四 │同右　　│八十六年　　│一百七十│發票人新富│集建公司與│偽造契│
│    │        │            │二萬元  │公司票號Ｔ│新富公司八│約    │
│    │        │            │        │Ｍ五○○八│十六年二月│      │
│    │        │            │        │八○○、五│二十二日機│      │
│    │        │            │        │○○八七九│頭買賣合約│      │
│    │        │            │        │九（總額二│書        │      │
│    │        │            │        │百十六萬元│統一發票Ｇ│      │
│    │        │            │        │）        │Ｕ一一五二│      │
│    │        │            │        │          │三六五一、│      │
│    │        │            │        │          │一一五二三│      │
│    │        │            │        │          │六五二（發│      │
│    │        │            │        │          │票日期八十│      │
│    │        │            │        │          │六年三月三│      │
│    │        │            │        │          │十一日）  │      │
└──┴────┴──────┴────┴─────┴─────┴───┘
